最高法院刑事判決　　　　　　一○○年度台上字第二六六二號
上　訴　人　陳重元
上列上訴人因違反銀行法案件，不服台灣高等法院中華民國九十
九年一月十三日第二審判決（九十八年度上訴字第四七一○號，
起訴案號：台灣基隆地方法院檢察署九十八年度偵字第一四六○
、二二九二號），提起上訴，本院判決如下：
    主  文
上訴駁回。
    理  由 
按刑事訴訟法第三百七十七條規定，上訴於第三審法院，非以判
決違背法令為理由，不得為之。是提起第三審上訴，應以原判決
違背法令為理由，係屬法定要件。而上訴第三審法院之案件，是
否以判決違背法令為上訴理由，應就上訴人之上訴理由書狀加以
審查，如果上訴理由書狀並未依據卷內訴訟資料，具體指摘原判
決不適用何種法則或如何適用不當，或所指摘原判決違法情事，
顯與法律規定得為第三審上訴理由之違法情形，不相適合時，均
應認其上訴為不合法律上之程式，予以駁回。至原判決究有無違
法，與上訴是否以違法為理由，係屬二事。本件原審經審理結果
，認為上訴人陳重元違反銀行法之犯行明確，因而維持第一審所
為，論處上訴人幫助犯銀行法第一百二十五條第一項前段非法經
營銀行業務罪之罪刑，駁回上訴人在第二審之上訴，已詳敘調查
、取捨證據之結果及憑以認定犯罪事實之心證理由。並就上訴人
否認犯行之供詞及其所辯各語認非可採，予以論述。原判決依憑
已判決確定之共同被告顏福特於民國九十六年八月初，將其所有
基隆愛三路郵局第00000000000000號帳戶之存摺
、印章、提款卡及密碼交由上訴人轉交予綽號「阿洲」之不詳姓
名成年男子之事實，業據顏福特及上訴人一致坦認不諱；該帳戶
自九十六年八月十三日至同月二十七日計有原判決附表所示之匯
款人張正典等多人，匯入金額自新台幣（下同）五千元至五十萬
元不等之十九筆款項，匯款原因包括親友生活費、醫藥費、投資
款等，林林總總，不一而足，總計一百八十二萬四千元，顏福特
曾自上開帳戶提領現金，轉匯至其使用之彰化銀行基隆分行帳戶
，部分用以清償其信用卡刷卡費用，部分留供其己用，亦據顏福
特自承明確，並有上開帳戶交易明細、匯款相關資料可佐，且依
顏福特及上訴人於偵查中所為互核相符之供述，堪認上訴人隨時
可聯絡「阿洲」，取回顏福特已交付之存摺及印章，並允許顏福
特領取該帳戶內之款項花用，足見上訴人與顏福特均明知「阿洲
」取得該帳戶之用途，故知有該等款項匯入並可動支；再觀諸上
開帳戶交易明細，於顏福特所述其取回上開帳戶自用之時間後，
該帳戶並經提領多次款項，迄餘額僅四百餘元，益徵上訴人與顏
福特可自由掌控、使用該帳戶內款項。因認上訴人轉交該帳戶供
「阿洲」使用，係基於幫助「阿洲」從事地下匯兌無訛，所辯就
「阿洲」所為毫不知情云云，要屬卸責，不足採信。業於理由內
逐一論述甚詳。此乃原審本其職權之行使，對調查所得之證據定
其取捨，為價值上之判斷，據以於判決內認定上訴人幫助非法經
營銀行業務之犯行，要無違背客觀上之經驗法則與論理法則。上
訴意旨置原判決上開論述於不顧，猶以原審未調查其他必要證據
，即以顏福特之自白可採，並據以認定上訴人對「阿洲」從事地
下匯兌係屬明知，顯屬率斷，上訴人持有上開帳戶之存摺、印章
等，純因受「阿洲」委託轉交予顏福特所致，上訴人所為係基於
幫助友人之動機，未從中牟利，原判決竟因此對上訴人論罪科刑
，有適用法令錯誤之違失云云。純係就原審已經詳細調查並於判
決理由內指駁說明之事項，執陳詞重為事實上之爭執，或徒憑其
己見，任意指摘，客觀上顯不足據以辨認原判決已具備違背法令
之形式要件。綜上說明，本件上訴不合法律上之程式，應予駁回
。
據上論結，應依刑事訴訟法第三百九十五條前段，判決如主文。
中    華    民    國  一○○  年    五    月   十九   日
                      最高法院刑事第二庭
                          審判長法官  張  淳  淙  
                                法官  劉  介  民  
                                法官  蔡  彩  貞  
                                法官  徐  文  亮  
                                法官  吳  信  銘  
本件正本證明與原本無異
                                      書  記  官  
中    華    民    國  一○○  年    五    月  二十四  日
                                                       s